【裁判字號】    95,訴,2859
【裁判日期】    951229
【裁判案由】    毒品危害防制條例
【裁判全文】
臺灣板橋地方法院刑事判決              95年度訴字第2859號
公  訴  人  臺灣板橋地方法院檢察署檢察官
被      告  甲○○
                    （另案於臺灣臺北監獄臺北分監執行中）
上列被告因違反毒品危害防制條例案件，經檢察官提起公訴（95
年度毒偵字第5644號），本院以簡式審判程序審理，判決如下：
    主  文
甲○○施用第一級毒品，處有期徒刑捌月；扣案分裝袋壹個所含
之第一級毒品海洛因殘渣（量微無法秤重）沒收銷燬之，分裝袋
壹個、針筒壹支、橡皮管壹條、吸管提撥器貳支均沒收之。又施
用第二級毒品，處有期徒刑肆月；扣案之玻璃球壹個、吸管提撥
器貳支均沒收之。應執行有期徒刑拾月；分裝袋壹個所含之第一
級毒品海洛因殘渣（量微無法秤重）沒收銷燬之，分裝袋壹個、
針筒壹支、橡皮管壹條、玻璃球壹個、吸管提撥器貳支均沒收之
。
    事  實
一、甲○○前於民國89年間因施用毒品案件，經臺灣臺北地方法
    院以89年度毒聲字第2516號裁定送觀察、勒戒後，認無繼續
    施用毒品之傾向，於89年10月24日執行完畢後釋放，並由臺
    灣臺北地方法院檢察署檢察官以89年度毒偵字第3123號不起
    訴處分確定。於上開觀察、勒戒執行完畢釋放後5 年內，復
    基於施用第一級、第二級毒品之概括犯意，分別自94年7 月
    19日起至同年11月16日止、94年7 月19日起至同年10月2 日
    止，連續施用第一級、第二級毒品多次，經本院以94年度訴
    字第2467號各判處有期徒刑1 年、4 月，應執行有期徒刑1
    年2 月，嗣經臺灣高等法院於95年6 月20日以95年度上訴字
    第1360號判決駁回上訴，於同年7 月24日確定（現仍在監執
    行中，不致使本件犯罪成立累犯）。詎仍不思根絕毒癮，基
    於施用第一級、第二級毒品之犯意，於95年8 月10日上午某
    時（起訴書略載為95年8 月10日為警採尿前之24小時、96小
    時內某時），在其不詳友人位於臺北縣三重市某處之住處（
    起訴書誤載為臺北縣三重市○○街98號2 樓），分別以將海
    洛因置於注射針筒內加水稀釋施打手臂靜脈、將安非他置於
    吸食器玻璃球內以火燒烤吸聞所生煙霧之方式，施用第一級
    毒品海洛因、第二級毒品安非他命各1 次。為警於95年8 月
    10日14時30分許，在甲○○位於臺北縣三重市○○街98號2
    樓住處內查獲，並扣得甲○○所有、供其施用第一級及第二
    級毒品所用之吸管提撥器2 支；供其施用第一級毒品所用之
    分裝袋1 個（內含海洛因殘渣，殘渣量微無法秤重）、針筒
    1 支、橡皮管1 條；供其施用第二級毒品所用之玻璃球1 個
    等物，經警採集甲○○之尿液送驗結果，呈鴉片類及安非他
    命類之陽性反應，始查悉上情。
二、案經臺北縣政府警察局移送臺灣板橋地方法院檢察署檢察官
    偵查起訴。本院於準備程序進行中，被告就被訴事實為有罪
    之陳述，經告知簡式審判程序之旨，並聽取當事人之意見後
    ，本院合議庭裁定由受命法官獨任進行簡式審判程序。
    理  由
一、上揭事實，業據被告甲○○於本院審理時坦承不諱，且有分
    裝袋1 個（內含海洛因殘渣，殘渣量微無法秤重）、針筒1
    支、橡皮管1 條、玻璃球1 個、吸管提撥器2 支等物扣案可
    證。又被告為警查獲後，經採集其尿液送驗結果，呈鴉片類
    及安非他命類之陽性反應，此有臺北縣政府警察局毒品案件
    尿液代碼表、臺灣檢驗科技股份有限公司95年8 月24日濫用
    藥物尿液檢驗報告各1 件附卷可稽。按海洛因經注射或吸入
    人體後，約80 %於24小時內自尿中排出，一般而言，尿液中
    能否驗出嗎啡陽性反應與其投與量、投與途徑、採尿時間、
    個人體質及檢測方法之靈敏度有關，國外曾有文獻報導注射
    6 毫克之海洛因鹽酸鹽，其代謝物嗎啡之平均可檢出時限約
    為26小時；又甲基安非他命經口服投與後約70% 於24小時內
    自尿中排出，約90% 於96小時內自尿中排出，由於甲基安非
    他命成分之檢出與其投與方式、投與量、個人體質、採尿時
    間與檢測儀器之精密度等諸多因素有關，因此僅憑尿液中呈
    安非他命陽性反應，並無法確實推算吸食時間距採集時間之
    長短，惟依上述資料推斷，最長可能不會超過4 日，均經行
    政院衛生署藥物食品檢驗局分別以81年9 月8 日（81）藥檢
    壹字第8114885 號、81年2 月8 日（81）藥檢一字第001156
    號函述綦詳，為本院承辦毒品案件職務上所已知。被告上開
    採尿送驗結果，既呈鴉片類及安非他命類之陽性反應，復有
    上開扣案物品可資佐證，足以擔保其自白確與事實相符，而
    堪採信。
二、按毒品危害防制條例於92年7 月9 日修正公布，自93年1 月
    9 日施行，其中第20條、第23條將施用毒品之刑事處遇程序
    ，區分為「初犯」及「5 年內再犯」、「5 年後再犯」。依
    其立法理由之說明：「初犯」，經觀察、勒戒或強制戒治後
    ，應為不起訴處分或不付審理之裁定；經觀察、勒戒或強制
    戒治執行完畢釋放後，「5 年內再犯」者，因其再犯率甚高
    ，原實施之觀察、勒戒及強制戒治既已無法收其實效，爰依
    法追訴或裁定交付審理。至於經觀察、勒戒或強制戒治執行
    完畢釋放後，「5 年後再犯」者，前所實施之觀察、勒戒或
    強制戒治已足以遮斷其施用毒品之毒癮，為期自新及協助其
    斷除毒癮，仍適用「初犯」規定，先經觀察、勒戒或強制戒
    治之程序。從而依修正後之規定，僅限於「初犯」及「5 年
    後再犯」二種情形，始應先經觀察、勒戒或強制戒治程序。
    倘被告於5 年內已再犯，經依法追訴處罰，縱其第3 次（或
    第3 次以上）再度施用毒品之時間，在初犯經觀察、勒戒或
    強制戒治執行完畢釋放5 年以後，已不合於「5 年後再犯」
    之規定，且因已於「5 年內再犯」，顯見其再犯率甚高，原
    實施觀察、勒戒或強制戒治，已無法收其實效，即應依該條
    例第10條處罰（最高法院95年第7 次刑事庭會議決定參照）
    。查被告有上揭事實欄第一項所示之觀察、勒戒及科刑處罰
    紀錄，有刑案資料查註紀錄表、臺灣板橋地方法院檢察署檢
    察官89年度毒偵字第3123號不起訴處分書、臺灣高等法院95
    年度上訴字第1360號刑事判決書、被告前案紀錄表各1 件存
    卷足憑。其於89年10月24日經觀察、勒戒執行完畢釋放後，
    5 年內再犯施用第一級、第二級毒品罪，經依法追訴處罰，
    由本院以94年度訴字第2467號各判處有期徒刑1 年、4 月，
    應執行有期徒刑1 年2 月，嗣經臺灣高等法院於95年6 月20
    日以95年度上訴字第1360號判決駁回上訴，於同年7 月24日
    確定，縱被告於本案再度施用毒品之時間，係在上開觀察、
    勒戒執行完畢釋放5 年以後，揆諸前揭說明，仍應依毒品危
    害防制條例第10條規定處罰。綜上所述，本案事證明確，被
    告犯行堪予認定，應依法論科。
三、按海洛因、安非他命分別係屬毒品危害防制條例第2 條第2
    項第1 款、第2 款所定之第一級、第二級毒品。是核被告所
    為，係犯毒品危害防制條例第10條第1 項之施用第一級毒品
    罪及同條第2 項之施用第二級毒品罪。其持有第一級毒品海
    洛因、第二級毒品安非他命之低度行為，各為施用之高度行
    為所吸收，均不另論罪。所犯上開二罪，犯意各別，行為互
    殊，應予分論併罰。爰審酌被告迭因施用毒品，曾受觀察、
    勒戒執行完畢，獲不起訴處分之寬典，另經論罪科刑，仍不
    思根絕毒癮，再次漠視法令而犯本罪，非但戕害自我身心健
    康，對於社會風氣、治安亦潛有相當危害，兼衡其犯罪之動
    機、目的、手段及犯罪後之態度等一切情狀，分別量處如主
    文所示之刑，並定其應執行刑，以示懲儆。扣案分裝袋1 個
    所含之殘渣（量微無法秤重），係本案查獲之第一級毒品海
    洛因殘渣，此觀被告於警詢時供稱該分裝袋係其施用後所遺
    留之海洛因殘渣袋甚明，不問屬於犯人與否，應依毒品危害
    防制條例第18條第1 項前段規定沒收銷燬之；該分裝袋1 個
    、針筒1 支、橡皮管1 條、玻璃球1 個、吸管提撥器2 支，
    則係被告所有，其中分裝袋、針筒、橡皮管係供其施用第一
    級毒品；玻璃球係供其施用第二級毒品；吸管提撥器係供其
    施用第一級及第二級毒品所用之物，已據被告供承無訛，爰
    均依刑法第38條第1 項第2 款規定宣告沒收之。
據上論斷，應依刑事訴訟法第273 條之1 第1 項、第299 條第1
項前段，毒品危害防制條例第10條第1 項、第2 項、第18條第1
項前段，刑法第11條前段、第38條第1 項第2 款、第51條第5 款
、第9 款，判決如主文。
本案經檢察官沈志成到庭執行職務。
中    華    民    國    95    年    12    月    29    日
                  刑事第十五庭  法  官  朱嘉川
以上正本證明與原本無異。
如不服本判決，應於判決送達後10日內，向本院提出上訴狀。
中    華    民    國    95    年    12    月    29    日
                                書記官  陳聖儒
附錄本案論罪科刑法條全文：
毒品危害防制條例第10條
施用第一級毒品者，處6 月以上5 年以下有期徒刑。
施用第二級毒品者，處3 年以下有期徒刑。


司法院資訊處製作；財團法人民間司法改革基金會備份。
